【裁判字號】    97,醫,8
【裁判日期】    980507
【裁判案由】    侵權行為損害賠償
【裁判全文】
臺灣臺南地方法院民事判決                 97年度醫字第8號
原      告  丙○○
兼  法  定
代  理  人  丁○○
原      告  乙○○
共      同
訴訟代理人  莊美貴律師
被      告  甲○○
訴訟代理人  吳信賢律師
複代理人    楊淑惠律師
上列當事人間請求侵權行為損害賠償事件，經本院於民國98年4
月22日言詞辯論終結，判決如下：
    主  文
原告之訴及假執行之聲請均駁回。
訴訟費用由原告負擔。
    事  實  及  理  由
一、原告起訴主張，
    (一)訴外人蔡惠娟為原告丁○○之配偶、原告丙○○之母、原
      告乙○○之女，於民國95年12月 9日在被告所經營診所，
      由被告為訴外人蔡惠娟施行手術剖腹生產，產下原告丙○○，惟訴外人蔡惠娟於95年12月11日在被告診所內因發生
      肺栓塞而死亡。
    (二)訴外人蔡惠娟於95年 5月19日即在被告所開設之婦產科診
      所進行相關之產前檢查，產前檢查過程中孕婦及胎兒均屬
      正常。95年12月 1日訴外人蔡惠娟再至診所作產前檢查，
      因已逾預產期仍無生產之跡象，經被告檢查結果認胎兒已
      經太大，因此建議應進行剖腹生產，訴外人蔡惠娟即聽從
      被告之意見，並訂期95年12月 9日中午進行剖腹生產。訴
      外人蔡惠娟於95年12月9日11時至1時左右手術完成移至病
      房後，即陸續發生咳嗽、嘔吐、胸痛之情形，原告丁○○
      、乙○○均曾向護理人員反應，並請求被告前來看診，惟
      被告均未前來問診，僅由護理人員轉達訴外人蔡惠娟之現
      象是打止痛針後之正常反應。然依一般經驗，嘔吐或許是
      止痛針所造成，但止痛劑絕不會造成有咳嗽、胸痛之情形
      。又訴外人蔡惠娟於手術後至95年12月11日下午發生休克
      前，均呈昏睡狀態，原告丁○○多次向護理人員反應請被
      告來看診，但直至95年12月11日中午被告仍未曾到病房探
      視訴外人蔡惠娟，逕由護士人員將訴外人蔡惠娟身上點滴
      、尿管移除。未久，因訴外人蔡惠娟想上廁所，原告丁○○乃請護理人員前來幫忙攙扶訴外人蔡惠娟準備下床，即
      發生訴外人蔡惠娟休克之情形，經護理人員召喚被告始趕
      來，雖將訴外人蔡惠娟轉送至奇美醫院救治，最後仍宣告
      不治。
    (三)依訴外人蔡惠娟病歷資料記載，自95年 9月14日起之產前
      檢查記錄（9月14日、10月13日、11月10日、11月4日、12
      月1日）均已呈現有「ALBUMINMURIA」（蛋白尿）「+」陽
      性反應。嗣於95年12月 1日產前檢查之記錄呈現「BP（血
      壓）124/99」之血壓過高之情形，且 「ALBU MINMURIA」
      （蛋白尿）更呈現「++」之陽性反應，被害人於產前檢查
      時即已出現有妊娠毒血症、妊娠高血壓之徵兆。依據一般
      醫學上之經驗，妊娠毒血症、妊娠高血壓病症於手術後極
      易引起肺栓塞，且被害人手術後呈昏睡、用力咳嗽、嘔吐
      、胸痛等症狀，即是一般肺栓塞之臨床表徵。訴外人蔡惠
      娟於95年12月10日下午體溫已超過37度，即訴外人蔡惠娟
      已有發燒症狀，此發燒情形一直持續至12月11日早上均未
      改善。95年12月11日早上訴外人蔡惠娟血壓亦升高至130/
      90，此均為異常現象，惟被告竟均未曾前來探視訴外人蔡
      惠娟狀況。再參以被告於95年12月11日12：52/PM 病歷表
      上所記載（應是急救後所書寫）病人狀況為「mouth：foa
      my（多泡沫的）sputum（痰）」（中文意思應即是口中有
      很多痰的意思），由此亦可明訴外人蔡惠娟發生嘔吐情形
      應即是口中有痰所造成，而「多痰」即是肺栓塞所造成。
      再者，訴外人呈現「昏睡」狀態，應即是肺栓塞所造成「
      腦缺氧」之情形，由此亦可明證訴外人蔡惠娟肺栓塞情形
      並非95年12月11日中午始突發之狀況，而是於手術後即已
      發生。
    (四)訴外人蔡惠娟於手術後即呈昏睡、用力咳嗽、嘔吐、胸痛
      等異常狀態，被告為專業醫師，苟於原告反應時即為訴外
      人蔡惠娟看診，則基於被告之專業，必能發現訴外人蔡惠
      娟之異常情形。惟被告於原告反應訴外人蔡惠娟異常現象
      時，應注意並能注意，竟疏未注意，未即時看診，更未予
      適當之處置，以致未能發現訴外人蔡惠娟之異常狀況，而
      喪失即時救護訴外人蔡惠娟之時機，肇致訴外人蔡惠娟死
      亡之結果，被告當應負業務過失之責任。被告業務過失行
      為與訴外人蔡惠娟死亡結果確有相當因果關係，故被告依
      法應負損害賠償責任。
    (五)至於行政院衛生署醫事審議員會第 0000000號鑑定書所為
      鑑定意見，有前後矛盾、疏漏之處，故其所為被告未有疏
      失之認定，實無足採，茲將理由陳述如下：
      1.行政院衛生署醫事審議員會第 0000000號鑑定書於鑑定
        意見十、(一)、(1)記載「另依1999年國際肺動脈栓塞研究
        群出版之報告（Goldhaber SZ等，Lancet 353:1386,19
        99），肺動脈栓塞臨床表徵，按發生率為呼吸困難（82
        %）、胸痛（49%）、咳嗽（20%）、暈厥（14%）、咳血
        （7%）、或呼吸急促、驚恐憂慮之情緒、心搏過速等，
        其中呼吸困難、胸痛為比較具有常見且具特異性症狀，
        可幫助臨床醫師診斷肺動脈栓塞」等語，可知咳嗽確實
        是肺栓塞之臨床表徵。惟鑑定意見書竟於鑑定意見欄十
        、(一)、(2)記載「而咳嗽並非肺動脈栓塞特異性之表徵」
        ；鑑定意見欄十、(二)、(2)記載「而咳嗽並非肺動脈栓塞
        專一之表徵」；鑑定意見欄十、(二)、(4)、1.記載「產婦
        並未出現如文獻敘述肺動脈栓塞之典型症狀。而咳嗽並
        非肺動脈栓塞特異性之表徵」等語，明顯與上開國際研
        究報告文獻之記載相矛盾，故該鑑定意見已明顯與所引
        用之國際文獻上之記載相違背，其所為被告未有疏失之
        認定，不足採信。
      2.被告於訴外人蔡惠娟開刀後至意外發生前，均未為訴外
        人蔡惠娟看診，原告丁○○、乙○○及其他陪伴之家屬
        曾多次向護理人員反應訴外人蔡惠娟之異常現象，然被
        告均未曾為訴外人蔡惠娟看診始導致無法挽回之結果。
        被告未看診，其當然不知訴外人蔡惠娟有何異常現象，
        且於訴外人蔡惠娟剖腹生產後住院期間，被告診所病患
        繁多，故非但被告無暇為訴外人蔡惠娟看診，甚至連護
        理人員都非常忙碌，對訴外人蔡惠娟家屬所反應之異常
        都無暇應付，豈有時間製作病歷資料，因此訴外人蔡惠
        娟之病歷資料上當不會有如焦躁或類似抱怨症狀之記載
        。行政院衛生署醫事審議委員會鑑定意見竟未究明事實
        ，僅因訴外人蔡惠娟之病歷資料上並無如焦躁或類似抱
        怨症狀之記載，亦無產婦胸痛之記載，即遽為被告無過
        失之認定，其所為鑑定意見實非可採。再者，依一般經
        驗，進行開刀剖腹生產之產婦於開刀前均會施以麻醉藥
        劑，其後亦均於施打之點滴中加入止痛藥劑，故因止痛
        藥劑之施用，致訴外人蔡惠娟之疼痛感降低，僅呈現不
        舒服狀態，而無法明確感受「胸痛」之情形，亦屬常情
        。行政院衛生署醫事審議委員會鑑定意見僅以病歷資料
        上並無訴外人蔡惠娟「胸痛」之記載，即認訴外人蔡惠
        娟並無「胸痛」狀況之發生，其所為認定不足採信。
      3.對於原告所陳述訴外人蔡惠娟於手術後 2天仍持續呈現
        昏睡情形，行政院衛生署醫事審議委員會於鑑定意見(一)
        、(2)記載「按一般產後術後之嗜睡多為止痛藥副作用，
        或再加上術前因產痛待產無法適當休息所引起」等語。
        然訴外人蔡惠娟是進行剖腹手術，事先即預定時間，並
        非於有生產跡象始開刀，故訴外人蔡惠娟並未歷經產痛
        之階段，並無行政院衛生署醫事審議委員會之鑑定意見
        所記載「因產痛待產無法適當休息所引起」之情形。且
        依一般經驗，止痛藥絕無可能持續48小時之久，況訴外
        人蔡惠娟是呈昏睡狀，故上開鑑定意見所為認定之基礎
        ，顯與訴外人蔡惠娟所歷經之事實情狀不符，是該鑑定
        結果不足採信。
      4.依前所述，訴外人蔡惠娟產前檢查已呈現蛋白尿陽性反
        應，並於12月1日呈現「BP（血壓）124/99」 血壓過高
        之情形，且蛋白尿更呈現「++」陽性反應，亦即訴外人
        蔡惠娟於產前檢查時即已出現有妊娠毒血症、妊娠高血
        壓之徵兆。然行政院衛生署醫事審議委員會鑑定意見十
        、(二)、(1)記載「按產檢歷次記錄，僅95年12月 1日出現
        單一次高血壓（124/99mmHg）記載，此後在未給產婦降
        壓之狀況下，住院時及剖腹術中、產後病歷之血壓均正
        常。據此，本產婦應該未合併有妊娠毒血症或妊娠高血
        壓」等語，足見鑑定意見對訴外人蔡惠娟於 9月份產檢
        時資料上已呈現尿蛋白偏高、12月 1日檢查時尿蛋白更
        嚴重偏高等情，均未置予論，是該鑑定意見顯有疏漏之
        處。況妊娠毒血症、妊娠高血壓病症於手術後極易引起
        肺栓塞，此乃婦科醫師之一般常識，被告因手術後均未
        對訴外人蔡惠娟問診，以致未能即時發現訴外人蔡惠娟
        已出現異常現象，而錯失即時救治之機會，故被告對訴
        外人蔡惠娟之死亡當應負醫療過失責任，行政院衛生署
        醫事審議委員會鑑定意見認被告未有過失，實無可採。
      5.原告查詢所得資料記載肺動脈栓塞之臨床表現：「栓子
        大小及其阻塞肺動脈的程度，使其臨床表現有輕重緩急
        之分。1.症狀無特異性的臨床表現。多以起病突然，腦
        缺氧的一系列表現。據Goldhaber（1999）報告， 2500
        例非妊娠婦女的肺栓塞臨床表現為：(1)起病突然，患者
        突然發生不明原因的心血管虛脫，面色蒼白，出冷汗，
        衰弱，突然呼吸困難者佔82%、胸痛佔49%、咳嗽佔 20%
        、暈厥14%、 咯血7%。(2)腦缺氧症狀：患者極度焦慮不
        安、恐懼、淡漠、倦怠、噁心、抽搐和昏迷。(3)急性疼
        痛：胸痛、肩痛、頸部痛、心前區及上腹痛。2.體徵大
        的動脈栓塞可發生急性右心衰竭的症狀，甚至突然死亡
        。(1)心血管系統的主體徵有心動過速，甚至有舒張期奔
        馬律，肺動脈第二音亢進，主動脈瓣及肺動脈瓣有第二
        音分裂、休克、發紺、中心靜脤壓升高、頸靜脈怒張、
        肝大。(2)肺部主要體徵有呼吸快、濕囉音、胸膜摩擦音
        、喘息音及肺實變的體徵。(3)心電圖有電軸右偏，T 波
        倒置及右束支傳導阻滯。(4)血氣分析有PaO2及PaCO2 均
        低的表現。 5.X線胸片示有充血性肺不張或肺梗死，多
        在12~36h內出現」，上開記載似與行政院衛生署醫事審
        議鑑定委員會鑑定書所引述內容略有不同，且其該文中
        所提及腦缺氧症狀之特徵，亦是訴外人蔡惠娟所呈現之
        徵現，惟行政院衛生署醫事審議鑑定委員會鑑定書鑑定
        意見就訴外人蔡惠娟此部分徵狀，亦未予論述，故行政
        院衛生署醫事審議員會第 0000000號鑑定書所為被告無
        過失之鑑定意見，實無可採信。
    (六)被告之業務過失行為致訴外人蔡惠娟死亡，對原告 3人造
      成損害，爰依民法第184條第1項前段、第192條、第194條
      請求被告負損害賠償責任，茲將請求之項目及金額詳述如
      下：
      1.原告丁○○部分：原告丁○○為訴外人蔡惠娟支付喪葬
        費用339,600元； 原告丁○○與訴外人蔡惠娟尚屬新婚
        ，即遭喪妻之痛，其身心所受創痛實非筆墨所能形容，
        爰依法請求精神慰撫金200萬元，總計2,339,600元。
      2.原告丙○○部分：依民法第1116條之規定，訴外人蔡惠
        娟對原告丙○○負有法定扶養義務，故原告丙○○依法
        自得向被告請求賠償，參酌行政院主計處96年臺南縣地
        區每人每月平均消費支出15,556元，而訴外人蔡惠娟應
        與原告丁○○共同扶養原告丙○○，故依法訴外人蔡惠
        娟每月應支付之扶養費為7,778元， 原告丙○○甫出生
        ，故請求被告應賠償至原告丙○○滿20歲止且請求 1次
        給付並扣除中間利息之扶養費為1,270,869元【即（15,
        556元÷2）×12×13.00000000＝1,270,869元，元以下
        四捨五入】；又原告丙○○甫出生即喪母，未能享受慈
        母之疼愛，爰依法請求精神慰撫金200萬元，總計3,270
        ,869元。
      3.原告乙○○部分：依民法第1116條之規定，訴外人蔡惠
        娟對原告乙○○負有扶養義務，依行政院主計處公佈之
        臺南縣地區平均每年每人每月消費15,556元計算原告乙○○係42年 2月26日出生，依臺灣地區97年女性簡易生
        命表，原告平均餘命為31.32年，原告乙○○育有3名子
        女，應共負扶養義務，則訴外人蔡惠娟每月應負擔之扶
        養費為5,185元，故請求被告1次給付並扣除中間利息之
        扶養費為1,146,258元【即（15,55 6元÷3）×12×18.
        00000000＝1,146,258元，元以下四捨五入】； 又原告
        乙○○辛苦撫育訴外人蔡惠娟長大成人，訴外人蔡惠娟
        初為人母，原告乙○○原應是享受含飴弄孫之喜悅，卻
        逢白髮人送黑髮人之驟變，其身心所受之創痛實非筆墨
        所能形容，爰依法請求精神慰撫金200萬元，總計3,146
        ,258元。
    (六)並聲明：求為判決，被告應給付原告丁○○ 2,339,600元
      、原告丙○○3,270,869元、原告乙○○3,146,258元，及
      自起訴狀繕本送達翌日起至清償日止，按年利率5%計算之
      利息，並願供擔保，請准宣告假執行。
二、被告則以，訴外人蔡惠娟於95年12月 9日在被告之婦產科診
    所剖腹生產，至同年月11日發生呼吸困難休克，心跳血壓不
    穩，經轉送奇美醫院急診，不治死亡。原告主張被告於術後
    均未至病房探視訴外人蔡惠娟，未能發現其異常狀況；訴外
    人蔡惠娟於產檢前即已出現有妊娠毒血症、妊娠高血壓等語
    ，均與事實有間，被告否認之。原告丁○○就本件醫療爭議
    ，前曾向臺灣臺南地方法院檢察署提出業務過失致死告訴，
    惟經臺灣臺南地方法院檢察署檢察官以97年度偵字第 15418
    號不起訴處分後，原告提請再議，再經臺灣高等法院臺南分
    院檢察署檢察長以97年度上聲議字第1153號經駁回在案。本
    件於上揭刑案偵查中，經檢察官送囑行政院衛生署醫事審議
    委員會鑑定，其鑑定意見亦指出「本產婦應該未合併有妊娠
    毒血症或妊娠高血壓……產婦並未出現如文獻論述肺動脈栓
    塞之典型症狀。……肺動脈栓塞為一急性疾病，……本案病
    人之死亡原因為兩側肺動脈栓塞，死亡率極高，不論醫師有
    否給於醫療上必要之處置，均難挽回其生命」等語。故本件
    原告之請求，並無依據等語，資為辯解。並聲明：求為判決
    ，如主文所示，如受不利之判決，願供擔保請准免為假執行
    之宣告。
三、(一)下列事實經兩造協議後列為不爭之事項（本審卷第48、49
      頁），爰作為本件判決之基礎：
      1.被告甲○○係臺南市○○路○段360號 「甲○○婦產科
        」診所主治醫師兼負責人。
      2.訴外人蔡惠娟於95年12月 8日住院在「甲○○婦產科」
        診所待產，嗣於95年12月 9日經被告以剖腹手術產下一
        名男嬰丙○○後，並在該診所內接受醫療照護。於95年
        12月11日中午時分，訴外人蔡惠娟突感呼吸困難休克，
        心跳血壓不穩定，經該診所召請救護車轉送財團法人奇
        美醫院進行救治，乃於95年12月11日下午 1時許不治死
        亡。
      3.訴外人自95年 4月21日即至「甲○○婦產科」診所產檢
        ，並分別於同年5月19日、6月16日、7月14日、8月10日
        、 9月14日、11月10日、11月4日、12月1日前往該診所
        產檢。
      4.原告丁○○、丙○○分別為訴外人蔡惠娟之配偶、子女
        ；原告乙○○則為訴外人蔡惠娟之母。
    (二)下列事項經兩造協議後，列為爭執要點，爰作為本件判決
      所應審究之範圍（本審卷第49頁）：
      1.被告就訴外人蔡惠娟之死亡有無過失責任？
      2.被告若有過失責任？則原告請求賠償金額是否允當有理
        ？
四、茲就上開兩造爭執事項，分述本院得心證理由如下：經查：
    (一)訴外人蔡惠娟於95年12月 8日住院在「甲○○婦產科」診
      所待產，於95年12月 9日經被告以剖腹手術產下一名男嬰
      丙○○後，並在該診所內接受醫療照護。於95年12月11日
      中午時分，訴外人蔡惠娟突感呼吸困難休克，心跳血壓不
      穩定，經該診所召請救護車轉送財團法人奇美醫院進行救
      治，乃於95年12月11日下午 1時許不治死亡等情，為兩造
      前揭所不爭之事實。至於訴外人蔡惠娟死亡之原因，則為
      肺動脈分枝栓塞，並所導致心臟衰竭及心因性休克等情，
      業據臺灣臺南地方法院檢察署檢察官率同法醫師進行解剖
      後，鑑定結果屬實，有法務部法醫研究所（95）法醫所鑑
      字第2378號鑑定書附於臺灣臺南地方法院檢察署95年度相
      字第1706號相驗卷內可稽（該相驗卷第60頁背面），而行
      政院衛生署醫事審議委員會鑑定後，亦同是認，有該委員
      會編號 0000000號鑑定書附於上開相驗卷內足憑（該相驗
      卷第128頁），自堪信為真實。
    (二)至於訴外人蔡惠娟前揭死亡之原因即肺動脈分枝栓塞，可
      導致病人猝死，該等情況，醫護人員無足夠時間及時正確
      診斷及處置而避免死亡之發生，在死亡率方面，則接近百
      分之百等情，業據臺灣臺南地方法院檢察署檢察官檢送原
      告丁○○陳情書內容送請法務部法醫研究所表示意見後，
      函復在卷（上開相驗卷第89頁、90頁）。此核與行政院衛
      生署醫事審議委員會鑑定後，認為：「本案病人之死亡原
      因為兩肺動脈栓塞，死亡率極高，不論醫師有否給予醫療
      上必要之處置，均難予挽回其生命」等語相符（該相驗卷
      第 129頁背面）。則依上所述，訴外人蔡惠娟死亡原因既
      為肺動脈分枝栓塞，在死亡率接近百分之百，不論醫師有
      否給予醫療上必要之處置，均難予挽回其生命，是被告就
      訴外人蔡惠娟之醫療照護，與其死亡間，即難存相當因果
      關係至明。
    (三)訴外人蔡惠娟前揭死亡之原因乃肺動脈分枝栓塞，有如其
      述。而其分枝乃屬主要分枝，並非屬血栓塞直徑較細小且
      數量不多之情形。至於血栓塞直徑較細小且數量不多之較
      輕微情形，栓塞位置通常在中或末端肺動脈分枝，且影響
      肺循環百分比不高，則病人呈現之症狀為突發性呼吸不良
      （喘不過氣來），胸痛、休克、體溫上升、劇咳…等，醫
      護人員有可能經由核子醫學肺掃描檢查或肺血管攝影檢查
      而得到正確診斷，進而作適當處置，避免死亡等情，亦據
      法務部法醫研究所表示意見在卷（上開相驗卷第89、90頁
      ）。依此，本件原告前揭有關訴外人蔡惠娟有咳嗽、胸痛
      、體溫上升之主張，乃與訴外人蔡惠娟死亡原因不相符合
      ，其執與訴外人蔡惠娟死亡原因不相同之症狀，主張被告
      有所過失，已核非有據。況所謂臨床表徵與特異性之表徵
      乃核屬不同意涵，此揆之該等文義自明。有關行政院衛生
      署醫事審議委員會鑑定意見雖曾表示咳嗽為肺動脈臨床表
      徵，惟有此表徵者，尚包括呼吸困難、胸痛、咳嗽、暈厥
      、咳血或呼吸急促、驚恐憂慮之情緒、心搏過速等，而該
      等表徵，僅有呼吸困難及胸痛為其「特異性」症狀而已。
      原告將該等概念意涵混淆，主張行政院衛生署醫事審議委
      員會鑑定意見與所引用之國際文獻上之記載相違背等語，
      殊無可採，自無疑義。
    (四)訴外人蔡惠娟係於95年12月 9日12時53分產下男嬰，此後
      於同日14時、16時、18時、22時、12月10日0時、2時30分
      、 5時30分、6時、8時、10時、12時、14時30分、15時40
      分、16時、18時、22時、12月11日0時、 2時30分、5時30
      分、6時、8時、10時、12時均有護理記錄，此觀有訴外人
      蔡惠娟病歷附於前揭相驗卷宗可稽。可見原告主張護理人
      員，豈有時間製作病歷資料等情，已有違誤。而原告於訴
      外人蔡惠娟死亡後，曾於95年12月12日至臺南縣警察局永
      康分局龍潭派出所調查時、同月13日、15日、96年 2月13
      日檢察官偵查時，及96年 2月13日接受偵查時所提出之陳
      情書、96年7月17日所寄送給檢察官之陳情書、96年11月7
      日、97年 1月15日檢察官偵查時，均未見其有指稱訴外人
      蔡惠娟於95年12月 9日至同年月11日期間有何胸痛之指述
      。可見原告嗣後再行主張訴外人蔡惠娟於前揭期間有胸痛
      等情，是否可採，已非無疑。而原告復主張，剖腹生產之
      產婦於開刀前均會施以麻醉藥劑，其後亦均於施打之點滴
      中加入止痛藥劑，故因止痛藥劑之施用，致訴外人蔡惠娟
      之疼痛感降低，僅呈現不舒服狀態，而無法明確感受「胸
      痛」之情形，亦屬常情等語（本審卷第31頁倒數第 5行以
      下）。由此顯見，原告主張訴外人蔡惠娟於前揭期間內，
      有胸痛之事實，應無可採。
    (五)上開行政院衛生署醫事審議委員會鑑定書鑑定意見(一)、(2)
      固有記載：「按一般產後術後之嗜睡多為止痛藥副作用，
      或再加上術前因產痛待產無法適當休息所引起」等語，此
      觀該鑑定書自明。惟前揭記載，乃係指依一般情形而言，
      並非指訴外人蔡惠娟術後嗜睡係因術前因產痛待產無法適
      當休息所引起，此綜觀其全文瞭然。而原告亦不否認訴外
      人蔡惠娟於生產後有使用止痛藥，此觀其上開主張即明。
      是原告以此主張前揭鑑定書所憑之基礎事實不符，亦無可
      採。
    (六)至於原告主張，訴外人蔡惠娟自95年 9月14日起之產前檢
      查記錄均已呈現有尿蛋白「+」陽性反應，且於12月1日產
      前檢查之記錄更呈現「BP（血壓）124/99」血壓過高之情
      形，且尿蛋白更呈現「++」陽性反應等情，雖有其所提出
      「孕婦健康手冊」附在前揭相驗卷內可參（相驗卷第71頁
      至77頁）。惟查：訴外人蔡惠娟95年11月16日之尿蛋白檢
      查並未呈陽性反應等情，此觀該次產檢紀錄自明（相驗卷
      第75頁）。而訴外人蔡惠娟前揭尿蛋白呈現陽性反應及只
      有一次高血壓等情是否即可遽以認定其「已罹患」妊娠毒
      血症、妊娠高血壓，原告並未舉證以實其說。再參以行政
      院衛生署醫事審議委員會鑑定亦認為訴外人蔡惠娟應該未
      有妊娠毒血症、妊娠高血壓，法務部法醫研究所鑑定結果
      ，亦無此方面之記載或描述。是原告主張訴外人蔡惠娟有
      罹患妊娠毒血症、妊娠高血壓等情，即無足採。
    (七)合上所述，本件原告依其所主張之事實，均難以證明被告
      就訴外人蔡惠娟前揭死亡有何過失責任，且存有相當因果
      關係。而行政院衛生署醫事審議委員會鑑定結果，亦認為
      被告於醫療過程中，尚未發現有疏失之處，縱如病人家屬
      指陳被告疏未適當之處置，亦與病人之死，並無因果關係
      等語；法務部法醫研究所鑑定結果，亦認為本案死者生產
      至發病死亡之間，依家屬所陳述之諸症狀，均屬非特異性
      症狀，醫護人員應無可能經由這些症狀之出現而研判或發
      現可能發生肺動脈栓塞等語，此均有前揭單位所出鑑定書
      、函文可參（相驗卷 129頁背面、第90頁）。是被告之行
      為即核與民法第184條第1項前段侵權行為要件不符。原告
      依侵權行為法則向被告請求損害賠償，核屬無據。被告就
      此所為之抗辯，應屬可採。至於此部分爭點既經認定，被
      告已無庸負擔損害賠償之責，有如上述。則有關前揭兩造
      爭點2部分，即無庸再予贅述，併此說明。
五、從而，原告以前揭事實，依侵權行為法則，請求被告給付如
    聲明所示之金額及法定遲延利息，揆之上開說明，洵屬無據
    ，為無理由，應予駁回。而原告前揭請求既經駁回，則其假
    執行之聲請，自失其附麗，應併予駁回。
六、本件既分別經法務部法醫研究所、行政院衛生署醫事審議委
    員會予以鑑定，且互核尚未就本件結論有何抵觸之處，原告
    聲請送台大醫院再行鑑定，並聲請證人陳湘雨、謝清立證述
    訴外人蔡惠娟住院期間情形，均已核無必要，附此說明。另
    兩造其餘主張及所提證據與本院上開論斷無涉或無違，不予
    贅述。
七、結論：原告之訴為無理由，依民事訴訟法第78條、第85條第
    1項前段，判決如主文。
中    華    民    國    98    年    5     月    7     日
                  民事第三庭    法  官  王漢章
以上正本係照原本作成
如對本判決上訴，須於判決送達後20日內向本院提出上訴狀
中    華    民    國    98    年    5     月    7     日
                                書記官  林木村


司法院資訊處製作；財團法人民間司法改革基金會備份。
